【裁判字號】    92,上訴,1628
【裁判日期】    921112
【裁判案由】    違反毒品危害防制條例
【裁判全文】
臺灣高等法院高雄分院刑事判決                  九十二年度上訴字第一六二八號
    上  訴  人
    即  被  告  甲○○
    選任辯護人  于志良律師
右上訴人因違反毒品危害防制條例案件，不服臺灣高雄地方法院九十一年度訴字第三
二○二號中華民國九十二年七月三十一日第一審判決（起訴案號：臺灣高雄地方法院
檢察署九十一年度偵緝字第一三號），提起上訴，本院判決如左：
    主  文
原判決撤銷。
甲○○共同連續販賣第一級毒品，累犯，處有期徒刑拾年，褫奪公權伍年。供販賣第
一級毒品海洛因所用0000000000號行動電話壹支及因販賣第一級毒品海洛
因所得之財物新台幣貳仟柒佰元均沒收，如全部或一部不能沒收時，追徵其價額或以
其財產抵償之。
    事  實
一、甲○○（綽號「財仔」）於民國八十八年間因違反毒品危害防制條例案件，經本
    院判處有期徒刑五月確定；又於九十年間因違反毒品危害防制條例案件，再經臺
    灣高雄地方法院判處有期徒刑六月確定，二案接續執行於九十一年五月十七日縮
    刑期滿執行完畢。猶不知警惕，明知海洛因經行政院衛生署公告為第一級毒品，
    不得持有、販賣，竟與李乙安（綽號「安仔」，未據起訴）共同基於販賣第一級
    毒品海洛因營利之概括犯意聯絡，以李乙安所有之0000000000號行動
    電話，作為販賣第一級毒品之聯絡工具，自九十一年五月十七日甲○○出監後之
    某日起（公訴人誤載為九十一年四月中旬起），迄九十一年五月三十一日前（不
    含五月三十一日）止，先由陳元慶撥打前開行動電話聯繫購買毒品洛因事宜，待
    甲○○或李乙安接聽電話後，即約定購買數量、價格及交貨地點，並以每次新臺
    幣（下同）五百元或一千元之價格，連續販賣不詳數量之第一級毒品海洛因予陳
    元慶三次，且由甲○○或李乙安至高雄市三民區○○○路、延吉街附近巷內、加
    油站對面交貨，販賣毒品所得金額為二千元。又於九十一年五月三十一日上午十
    時許，陳元慶復撥打前開行動電話，約定以七百元（其中柯嘉南出資五百元，餘
    由陳元慶支付）之價格購買第一級毒品海洛因一小包，約過二十分鐘後，甲○○
    即依約至高雄市三民區○○○路加油站前，交付毒品予陳元慶，販賣毒品所得金
    額為七百元。嗣於九十一年五月三十一日下午二時三十分許，陳元慶持該購得之
    海洛因前往高雄市○○街一巷六十二號柯嘉南住處時，為警當場查獲，並扣得第
    一級毒品海洛因一包（驗後淨重○．○一公克；包裝重○．二○公克），經訊問
    後，陳元慶供出毒品來源，員警乃要求陳元慶以購買海洛因為由，於九十一年五
    月三十一日下午六時許，在高雄市政府警察局三民第二分局三樓辦公室外，以公
    共電話撥打0000000000號行動電話，待甲○○接聽後，即佯稱欲購買
    毒品，並約定於高雄市三民區○○○路八○○號前交貨，嗣於同日下午六時四十
    分許，甲○○駕駛車牌號碼為ＹＴ─六七三一號自小客車，搭載李乙安及不能證
    明有犯意聯絡之黃虹綾至前述約定地點後，甲○○當場為警查獲，而李乙安、黃
    虹綾則趁隙逃逸。
二、案經高雄市政府警察局三民第二分局移送臺灣高雄地方法院檢察署檢察官偵查起
    訴。
    理  由
一、訊據上訴人即被告甲○○否認有何販賣第一級毒品海洛因之犯行，辯稱：我沒有
    販賣過海洛因給陳元慶，被警查獲那次，係陳元慶來電請我試用毒品，非約定毒
    品交易，且警察當時在車內也未扣到毒品等語。
二、經查：
  (一)右揭關於購買毒品之犯罪事實，業據證人陳元慶於警訊時證述：「（問：你今（
    三十一）日因何事為本組員警逮捕？）因為我持有海洛因被警方查獲。」、「（
    問：你為何持有上記扣案毒品？作何用途？）因為該海洛因是我與綽號『跛腳』
    （柯嘉南）共同購買，我出二百元，『跛腳』出五百元，由我購買，是作為我們
    二人施打之用。」、「（問：警方查扣你非法持有之海洛因（毛重○．二公克）
    從何而來？）是我向綽號『安仔』（李乙安）之男子所購買，而由綽號『才阿』
    的男子送來給我的。」、「（問：右記綽號『才阿』之男子，是否為你帶同警方
    於九十一年五月三十一日，在高雄市三民區○○○路八○○號前相約交付毒品予
    你，而經警方帶同本組調查之男子甲○○？）是他賣海洛因給我的沒錯。」、「
    （問：你今日為警查獲之毒品海洛因（毛重○．二公克）是你於何時向李乙安購
    買？如何聯絡？於何時、地交付予你？價格為何？）是於今（三十一）日中午約
    十三時左右，我在延吉街以公用電話撥打0000000000號之電話與『安
    仔』聯絡後，於今（三十一日）中午約十三時三十分許在高雄市○○區○○街六
    十二號前交給我的，價格是七百元。」、「（問：你為警方逮捕後，是於何時、
    以何方式與李乙安再次聯絡購買海洛因毒品？）我是於今（三十一）日下午十八
    時許，以貴組外之公用電話撥打0000000000號向『安仔』說要購買海
    洛因一千元，接電話的人是『才阿』甲○○，交貨地點是高雄市三民區○○○路
    八○○號前。」、「（問：你向李乙安與甲○○共購買過多少次毒品？）大約有
    四、五次之多，均由我以公用電話撥打0000000000號與他們聯絡，每
    次購買價格從五百元至一千元不等。」等語甚詳（見警卷第三頁反面至第四頁反
    面）；並於偵查中證稱：我於九十一年五月三十一日在延吉街被警查獲之海洛因
    是向綽號「財仔」（即才阿）以電話0000000000號聯絡，是「財仔」
    接聽，約在九如路一加油站前碰面，由「財仔」交付給我，代價七百元；從四月
    中旬至今共買有十次以上毒品，有時是「安仔」接，有時是「財仔」接，但拿來
    的大部分是「財仔」拿來，大部分都約在九如路加油站對面等語屬實，且當庭指
    認被告無訛在卷（見九十一年度偵字第一一八一四號卷第七至九頁）；嗣於原審
    審理時仍證陳：從認識「財仔」（即被告）至被查獲（九十年五月三十一日）時
    ，約半個月，購買毒品有時候一天一次，有時候二天一次，連同最後一次，約四
    、五次，身上有多少錢就買多少，有時一千元，有時五百元，認識被告後，有時
    是被告接電話，有時是「安仔」（即李乙安）接電話，且係被告、李乙安中一人
    送毒品，九十一年五月三十一日當天十點聯絡購買毒品，約二十分鐘拿到毒品；
    被查獲時，警察問毒品何來，我就表示向被告買來，是用0000000000
    號行動電話聯絡，交貨地點大部分都在九如一路、延吉街附近加油站對面，有時
    是在巷子裏等語明確（見原審卷第一一四至一一五、二三至二四頁），前後供述
    大致一致；且核與證人柯嘉南於原審證稱：我曾拿五百元給陳元慶，叫陳元慶去
    購買毒品，我在家裏等候，陳元慶拿毒品回來時，就被警察查獲了等情相符（見
    原審卷第七九頁）。又上開扣案證人陳元慶所持有之白粉一包，經送驗結果確含
    有海洛因成分（驗後淨重○．○一公克、包裝重○．二○公克），此有法務部調
    查局鑑定通知書一紙在卷可憑，此外，證人陳元慶亦因施用毒品海洛之行為，經
    原審法院裁定送觀察勒戒後，認無繼續施用毒品傾向，而由臺灣高雄地方法院檢
    察署檢察官於九十一年六月二十四日以九十一年度偵字第二五六七號為不起訴處
    分確定在案，有原審法院九十一度聲字第二一八四號裁定書一份在卷可參，自堪
    信其確有向被告購買毒品海洛因之事實。
  (二)另被告被查獲之經過，亦經證人陳元慶於原審審理時證稱：當天警方要我撥打電
    話與被告聯絡，當時係被告接聽，就約定購買毒品、時間及地點，被告開車至約
    定地點後，警察就問是否為該輛車，我答是，因警方叫我坐低一點，之後情形我
    就沒看到等語明確（見原審卷第二四頁）；核與證人即高雄市政府警察局三民第
    二分局員警謝志芳於原審證陳：我們接獲線報先查獲陳元慶，查扣到陳元慶有攜
    帶海洛因，陳元慶就坦承有施用海洛因，就請陳元慶打電話約上手出來，再買一
    次毒品，我們是打公用電話，是在分局三樓辦公室外的公用電話打的，我坐車押
    陳元慶在後座，當時陳元慶有說對方車輛的顏色，我們在查獲地點發現該車後，
    就下車圍捕，但是當時是上下班時間，所以有人逃逸了，開車的人是被告甲○○
    等語（見原審卷第三五頁）及證人即高雄市政府警察局三民第二分局員警陳立彪
    於原審證述：我們是先掌握柯嘉南，後來陳元慶去找柯嘉南，我們覺得可疑才查
    獲陳元慶持有毒品，我們問陳元慶毒品的來源，他說與藥頭還有聯絡，我們就叫
    他在辦公室外面的公用電話打電話約賣方出來等語相合（見原審卷第五二頁），
    並無瑕疵，亦堪採信。
  (三)關於被告販賣毒品次數及販賣金額之認定，證人陳元慶自警訊起至原審審理中陳
    稱：連同最後一次向被告買過四、五次，每次五百元至一千元不等，身上有多少
    錢就買多少（見警卷第四頁反面、原審卷第一一四、一一五頁）；或包括查獲那
    天的二次，有六、七次等語（見原審卷第五一頁），前後證述固略有出入，且被
    告販賣金額亦不明確，但其既均指證向被告購買毒品無誤，並核與其他證人證述
    情節相符，已如前述，自堪信其證言為真實，惟因證人陳元慶對被告販賣次數及
    金額已無法明確記憶，是依罪疑惟輕法則，並參以警訊時，離案發時間最近，記
    憶較為清楚，自應為被告有利之認定，本院認被告販賣之次數為四次，販賣毒品
    所得為二千七百元（九十一年五月三十一日部分，購買毒品金額為七百元，業經
    證人陳元慶證述明確；至其餘三次部分，因證人陳元慶證述購買金額或為一千元
    ，或為五百元，顯見其曾以該金額購買毒品，是其中二次之金額應各為一千元、
    五百元，而另外一次之金額，則無法確定，惟參酌前開罪疑惟輕法則，應作被告
    有利之認定，即五百元，是被告販賣所得為二千七百元；即七百元＋一千元＋五
    百元＋五百元＝二千七百元）。
  (四)被告辯述及辯護意旨均不可採信之理由：
  證人陳元慶已於偵查中證陳：九十一年四月中旬打電話過去大部分是「安仔」（
    即李乙安）接聽的，與「財仔」（即被告）第一次見面之前，都是「安仔」送毒
    品來，而且第一次見被告送毒品來之前都未與被告通過電話，與被告第一次見面
    後，有時就會是被告接聽等語（見九十一年度偵字第一一八一四號卷第九頁反面
    ），顯見被告參與「安仔」販賣毒品之時間，係在證人陳元慶與被告認識之後，
    而被告係在九十一年五月十七日始出監，有臺灣高等法院被告全國前案紀錄表在
    卷可稽，且證人陳元慶亦於原審證陳：認識被告至被查獲時，約半個月等語（見
    原審卷第一一四頁），自堪認被告參與販賣毒品之時間係在九十一年五月十七日
    之後，在被告參與販賣之前，證人陳元慶係向「安仔」購買毒品等情甚明。是證
    人陳元慶關於「從四月中旬至今，共買十次以上之毒品」、「購買的次數有超過
    十次以上」之證述（見同上偵查卷第九頁、原審卷第二四頁），應係兼含「九十
    一年四月中旬起至認識被告止」、「認識被告起至被查獲時」之購買毒品次數，
    其次數當然多於「認識被告起至被查獲時」之購買毒品次數。從而，被告選任辯
    護人認證人陳元慶關於「毒品販賣次數」及「九十一年四月中旬即與被告通電話
    」之證述，顯有差異云云，容有誤會。
  另證人柯嘉南於原審固證陳：是我拿五百元，叫證人陳元慶幫我買毒品，我們沒
    有一同出錢購買毒品云云（見原審卷第七九頁）。但由於證人柯嘉南已承認交付
    金錢購買毒品之事實，縱其共同購買毒品之證述，與證人陳元慶所述不符，亦係
    因證人柯嘉南不知證人陳元慶亦有自行出資二百元之故，是辯護意旨以證人柯嘉
    南證述未合資購買毒品為由，認證人陳元慶之證述存有瑕疵，亦有誤會。
  被告於原審關於欲至查獲現場試用毒品之供述，核與其於偵查中所稱：當天是李
    乙安開車載黃虹綾與我會合，來了之後改由我開車載他們二人，我是從大順路方
    向來的，我本來是在三多路的三多大飯店要開車回家，順路逛逛後才途經查獲地
    點等語不符（見九十一年度偵字第一一八一四號卷第三頁反面、四頁反面）；且
    其前揭開車經過之描述，亦與證人李乙安於原審證陳：「（問：你們要去找慶仔
    試藥是從何處出發？）從三多路出發，被告來接我的。」等情不一致（見原審卷
    第七七頁）。況證人李乙安另證稱：我有與被告至「慶仔」（即證人陳元慶）那
    裡試藥（即試用毒品），但是我覺得試之後不好，被告就帶我至醫院複診等語（
    見原審卷第七六頁），然本件查獲被告時，證人陳元慶之行動已遭警拘束，證人
    李乙安根本無從試用毒品，豈有試用毒品後覺得不好再送醫複診之情事？是本件
    應無試用毒品之事事，被告及證人李乙安上開所述，核與事實不符，自不足採。
  本件查獲被告時，警方固未從被告所駕之自小客車上扣得毒品，惟在現場圍捕時
    ，同車乘客黃虹綾及證人李乙安均趁隙逃逸，此經證人謝志芳、陳立彪證述在卷
    （見原審卷第三五、五三頁），證人李乙安亦承稱：我怕驗尿會有毒品反應，家
    裡又有人生病，我不能被抓而逃走，黃虹綾看我逃走，她也逃走了等語（見原審
    卷第七七頁），故不能排除渠等有因持有毒品而畏罪逃逸之可能，尚難因未扣得
    毒品，遽為被告有利之認定。
  (五)綜上所述，被告與李乙安自九十一年五月十七日之後某日起，迄九十一年五月三
    十一日止，共同連續販賣第一級毒品海洛因予證人陳元慶之事實，已臻明確，被
    告空言否認有販賣毒品海洛之行為，無非飾卸之詞，不足採信，被告右揭犯行，
    洵堪認定，應予依法論科。
三、查海洛因係毒品危害防制條例第二條第二項第一款所稱之第一級毒品。核被告所
    為，係犯毒品危害防制條例第四條第一項販賣第一級毒品罪（指被告被查獲前之
    四次販賣行為）及同法第四條第五項、第一項販賣第一級毒品未遂罪（指被告被
    查獲之該次，係因陳元慶應警方之授意，佯以購買毒品，以誘被告攜帶毒品外出
    ，而讓警方人贓俱獲，陳元慶此次實際上並無購毒之真意，但被告既有販毒之故
    意，且依約攜帶毒品前往交付，即已著手實施販毒之行為；惟陳元慶原無買受毒
    品之意思，其虛與被告買賣毒品，意在協助警察辦案，以求人贓俱獲，但因警察
    埋伏在側，伺機逮捕，事實上其二人不能真正完成買賣毒品之行為。因此，被告
    此部分應僅論以販賣毒品未遂罪，最高法院八十五年度第四次刑事庭會議決議參
    照），公訴人認此部分仍係既遂罪，尚有未洽，應予指明。被告與李乙安間，就
    上開犯行有犯意聯絡及行為分擔，均為共同正犯。至與被告同車乘客黃虹綾不能
    證明其與被告及李乙安間，有犯意聯絡及行為分擔，故無法逕認為共犯，附此敘
    明。被告先後多次販賣第一級毒品海洛因之行為（除一次未遂外，餘均既遂），
    時間緊接，手法相同，所犯又係犯罪構成要件相同之罪名，僅既未遂狀態有別，
    顯係基於概括之犯意反覆為之，應依連續犯之規定，論以一販賣第一級毒品既遂
    罪處斷，惟因販賣第一級毒品罪之法定本刑為死刑或無期徒刑，依法不得加重，
    故僅就法定罰金刑部分，依法加重其刑。被告販賣第一級毒品海洛因前之持有行
    為，本亦應論以連續持有之罪，惟其持有後進而販賣，其持有之低度行為應為販
    賣之高度行為所吸收，不另論罪。又被告於八十八年間因違反毒品危害防制條例
    案件，經本院判處有期徒刑五月確定；復於九十年間因違反毒品危害防制條例案
    件，再經臺灣高雄地方法院判處有期徒刑六月確定，二案接續執行於九十一年五
    月十七日縮刑期滿執行完畢之事實，已經被告供明在卷，並有臺灣高等法院被告
    全國前案紀錄表、臺灣高雄地方法院檢察署刑案資料查註紀錄表在卷可參，其於
    有期徒行執行完畢後，五年內再犯有期徒刑以上之罪，為累犯，惟因販賣第一級
    毒品罪之本刑為死刑及無期徒刑，依法不得加重，僅就法定罰金刑部分，依法遞
    加重其刑。末按被告連續販賣海洛因予他人施用，固戕害他人之身心，危害國人
    健康，惟念其對重典之認識不夠深切，且販毒時間不長、查獲之毒品數量不多，
    與販賣毒品之數量達數公斤以上之危害情形不同，誠屬法重情輕，倘對其販賣海
    洛因之犯行科以法定最輕刑之無期徒刑，猶嫌過重，衡情尚有可憫恕之處，依刑
    法第五十九條規定減輕其刑罰，且就罰金刑部分，先遞加後減之。
四、原審以被告罪證明確，因予論罪科刑，固非無見。惟查：證人陳元慶於九十一年
    五月三十一日十四時三十分許，在高雄市○○街一巷六十二號證人柯嘉南住處前
    時，被警查獲持有之第一級毒品海洛因一包（驗後淨重○點○一公克；包裝重○
    點二公克），固係向被告購買而來，此據其證述在卷，且該包毒品確含海洛因成
    分，已如前述，又毒品危害防制條例第十八條第一項前段所稱「查獲」之毒品，
    係指有罪判決書於事實欄內，已經認定為被告有罪事實之毒品，即足當之，不以
    經當場搜索扣押者為必要，倘未能證明業已滅失，即應依上揭特別規定，諭知沒
    收銷燬（最高法院九十年度台上字第四七一號判決參照），惟上開毒品業經原審
    法院以九十一年度聲字第二一八四號裁定單獨宣告沒收並銷燬之，且已經執行完
    畢，有該裁定書一份及本院九十二年十一月三日公務電話紀錄一紙附卷可憑，顯
    已滅失，自無庸諭知沒收銷燬。原審未予詳察，仍逕予宣告沒收銷燬，顯有未當
    。被告上訴意旨，仍執前詞，否認犯罪，指摘原判決不當云云，雖無理由，惟原
    判決既有上開可議之處，仍屬無可維持，自應由本院予以撤銷改判。爰審酌被告
    連續販賣第一級毒品海洛因，不僅助長毒品氾濫，且戕害國民身心健康，惡性非
    輕，惟念其販賣期間不長，數量不多，所得金額非鉅等一切情狀，量處如主文第
    二項所示之刑，並依被告犯罪之性質，認有褫奪公權之必要，併予宣告褫奪公權
    五年。又被告供共同販賣第一級毒品海洛因所用之0000000000號行動
    電話，係共犯李乙安所有，及因販賣第一級毒品海洛因所得之財物二千七百元，
    應依毒品危害防制條例第十九條第一項規定沒收，如全部或一部不能沒收時，追
    徵其價額或以其財產抵償之。
五、李乙安自九十一年四月中旬起迄九十一年五月三十一日止，單獨或與被告共同販
    賣第一級毒品海洛因之犯行，應由檢察官另行依法處理，附此敘明。
據上論結，應依刑事訴訟法第三百六十九條第一項前段、第三百六十四條、第二百九
十九條第一項前段、毒品危害防制條例第四條第一項、第十九條第一項，刑法第十一
條、第二十八條、第五十六條、第四十七條、第五十九條、第七十條、第七十一條第
一項、第三十七條第二項，判決如主文。
本案經檢察官林應華到庭執行職務。
中    華    民    國      九十二      年      十一      月     十二   日
                              臺灣高等法院高雄分院刑事第八庭
                                  審判長法官  郭雅美
                                        法官  江泰章
                                        法官  裕斗
右正本證明與原本無異。
如不服本判決應於收受本判決後十日內向本院提出上訴書狀，其未述上訴理由者，
並得於提起上訴後十日內向本院補提理由書狀（均須按他造當事人之人數附繕本)「
切勿逕送上級法院」。
                                  書記官  吳福連
中    華    民    國      九十二      年      十一      月     十二   日
本件論罪科刑法條：
毒品危害防制條例第四條第一項：
製造、運輸、販賣第一級毒品者，處死刑或無期徒刑；處無期徒刑者，得併科新臺幣
一千萬元以下罰金。


司法院資訊處製作；財團法人民間司法改革基金會備份。
